臺灣桃園地方法院刑事判決　　　　　　 96年度審易字第265號
公　訴　人　臺灣桃園地方法院檢察署檢察官
被　　　告　甲○○
　　　　　　　　　　　巷21號.
上列被告因詐欺案件，經臺灣雲林地方法院檢察署檢察官聲請簡
易判決處刑（96年度偵字第1154號），由臺灣雲林地方法院改以
通常程序判決管轄錯誤（96年度易字第372 號），移送本院，被
告於本院準備程序進行中為有罪之陳述，經本院合議庭裁定由受
命法官獨任進行簡式審判程序，判決如下：
    主  文
甲○○幫助意圖為自己不法之所有，以詐術使人將本人之物交付
，累犯，處拘役肆拾日，減為拘役貳拾日，如易科罰金，以參佰
元（即新台幣玖佰元）折算壹日。
    事  實
一、甲○○於民國90年間因恐嚇案件，經臺灣高等法院以90年度
    上訴字第3641號判處有期徒刑1 年6 月確定，於91年2 月19
    日入監執行，並於91年8 月29日執行完畢。仍不知悔改，其
    可預見提供自己帳戶予他人使用，將幫助他人財產犯罪之用
    ，竟因甫生下雙胞胎缺錢添補奶粉，而基於幫助詐欺之犯意
    ，於94年10月間某日，在不詳地點，將其於華南商業銀行股
    份有限公司壢昌分行（下稱華南銀行壢昌分行）所開立戶名
    甲○○、帳號：000-00-000000-0 號帳戶之存摺、印鑑、提
    款卡及密碼，以約新臺幣（下同）三千元之價格，售予姓名
    年籍不詳名為「嘉齊（音譯）」之成年男子，而容任該帳戶
    供他人用以詐騙財物。嗣該男子所屬之詐騙集團成員，基於
    意圖為自己不法所有之犯意聯絡，於95年1 月20日下午4 時
    許，在網際網路上，以自稱「小美」之女子對乙○○佯稱：
    可以從事援助交際等語，致乙○○陷於錯誤，而陸續將
    5,678 元、17,706元匯入上開華南銀行壢昌分行帳戶內，同
    日即遭該詐騙集團成員將大部分金額提領。迨乙○○發覺受
    騙後，報警循線查獲。
二、案經台中市警察局第五分局報告臺灣臺中地方法院檢察署呈
    請臺灣高等法院檢察署移轉臺灣桃園地方法院檢察署再呈請
    臺灣高等法院檢察署移轉臺灣雲林地方法院檢察署偵查後並
    聲請簡易判決處刑。
    理  由
一、本件被告所犯係死刑、無期徒刑、最輕本刑為三年以上有期
    徒刑以外之罪，其於準備程序中就被訴事實為有罪之陳述，
    經法官告知簡式審判程序之旨，並聽取公訴人及被告之意見
    後，本院依刑事訴訟法第273條之1第1 項規定裁定進行簡式
    審判程序，合先敘明。
二、上揭犯罪事實，業據被告甲○○於本院審理時坦承不諱，核
    與證人即被害人乙○○於警詢之證述相符，另有台中市警察
    局第五分局受理刑事案件報案三聯單1 張、台中市警察局第
    五分局受理詐騙帳戶通報警示、電話斷話簡便格式表1 張、
    中華郵政公司、新光商業銀行自動櫃員機明細表各1張、華
    南商業銀行壢昌分行95年5月4日 (95)華壢昌存字第107號函
    暨上述帳戶開戶基本資料及交易明細1份在卷可稽。足認被
    告審理中之自白與事實相符，堪以採信。本件事證明確，被
    告犯行堪以認定，應依法論科。
三、查被告行為後，刑法於民國94年2 月2 日修正公布，於95年
    7 月1 日施行。按行為後法律有變更者，適用行為時之法律
    ，但行為後之法律有利於行為人者，適用最有利於行為人之
    法律，現行刑法第2 條第1 項定有明文。刑法第2 條本身雖
    經修正，但刑法第2 條既屬適用法律之準據法，本身尚無比
    較新舊法之問題，應一律適用裁判時之現行刑法第2 條規定
    以決定適用之刑罰法律，核先敘明。又以本次刑法修正之比
    較新舊法，應就罪刑有關之共犯、未遂犯、想像競合犯、牽
    連犯、連續犯、結合犯，以及累犯加重、自首減輕暨其他法
    定加減原因（如身分加減）與加減例等一切情形，綜其全部
    罪刑之結果而為比較（參見最高法院九十五年度第八次刑庭
    會議決議）。經查：
  (一)刑法第339 條第1 項之詐欺取財罪，法定刑所得科或併科之
    罰金為一千元以下罰金，據修正後刑法施行法增訂第1 條之
    1 ：「中華民國九十四年一月七日刑法修正施行後，刑法分
    則編所定罰金之貨幣單位為新臺幣。九十四年一月七日刑法
    修正時，刑法分則編未修正之條文定有罰金者，自九十四年
    一月七日刑法修正施行後，就其所定數額提高為三十倍。但
    七十二年六月二十六日至九十四年一月七日新增或修正之條
    文，就其所定數額提高為三倍」及刑法第33條第5 款修正為
    ：「主刑之種類如下：五、罰金：新臺幣一千元以上，以百
    元計算之」等規定，是依修正後之法律，刑法第339 條第1
    項詐欺取財罪所得科或併科之罰金刑最高為新臺幣三萬元、
    最低為新臺幣一千元；然依被告行為時之刑罰法律，即罰金
    罰鍰提高標準條例第1 條前段規定得提高之倍數為2 倍至10
    倍及刑法第33條第5 款規定之罰金最低額一元計算，刑法第
    339 條第1 項之詐欺取財罪所得科或併科罰金刑最高額為銀
    元一萬元，最低額為銀元一元，經依現行法規所定貨幣單位
    折算新臺幣條例第2 條換算為新臺幣，最高額雖與新法同為
    新臺幣三萬元，然最低額僅為新臺幣三元。因此，比較上述
    修正前、後之刑罰法律，自以被告行為時關於科處罰金刑之
    法律較有利於被告。
  (二)刑法第30條之規定，於94年1 月7 日修正，95年7 月1 日施
    行前之規定為：「幫助他人犯罪者，為從犯。雖他人不知幫
    助之情者，亦同。從犯之處罰，得按正犯之刑減輕之。」，
    現行刑法之規定則為：「幫助他人實行犯罪行為者，為幫助
    犯。雖他人不知幫助之情者，亦同。幫助犯之處罰，得按正
    犯之刑減輕之」，揆諸本條之規定，僅係將「從犯」修正為
    「幫助犯」，而本案被告幫助他人犯本案之犯行，係屬幫助
    他人犯罪行為之從犯，則適用修正前或修正後之刑法第30條
    規定論處，對被告而言並無有利或不利之情形。換言之，即
    無比較適用之問題，非修正後刑法第2 條所指之法律有變更
    ，應依一般法律適用原則，適用裁判時法（最高法院95年第
    21 次刑庭會議決議參照）。
  (三)累犯部分：被告有如前項所載前案科刑執行情形，有臺灣高
    等法院被告全國前案紀錄表一份在卷可稽，其於有期徒刑執
    行完畢後，5 年內再犯本件有期徒刑以上刑之罪，不論依修
    正前之刑法第47條，或修正後之刑法第47條第1 項之規定，
    均構成累犯，對被告而言並無有利或不利之情形。換言之，
    即無比較適用之問題，非修正後刑法第2 條所指之法律有變
    更，應依一般法律適用原則，適用裁判時法（最高法院95年
    第21次刑庭會議決議參照），是應依修正後之刑法第47條第
    1 項規定，論以累犯，加重其刑。
  (四)被告行為時之刑法第41條第1 項有關易科罰金之折算標準已
    於94年2 月2 日修正公布，罰金罰鍰提高標準條例第2 條並
    於95年5 月17日修正刪除，均自95年7 月1 日施行，有關易
    科罰金之折算標準，被告行為時之易科罰金折算標準，修正
    前罰金罰鍰提高標準條例第2 條前段（現已刪除）規定，就
    其原定數額（一元以上三元以下）提高為一百倍折算一日，
    則本件被告行為時之易科罰金折算標準，應以銀元一百元以
    上三百元以下折算一日，經折算為新臺幣後即以新臺幣三百
    元以上九百元以下折算一日，惟95年7 月1 日施行之刑法第
    41條第1 項前段則規定：「犯最重本刑為五年以下有期徒刑
    以下之刑之罪，而受六個月以下有期徒刑或拘役之宣告者，
    得以新臺幣一千元、二千元或三千元折算一日，易科罰金。
    」，比較修正前後之易科罰金折算標準，以修正施行前之規
    定，較有利於被告，依修正後刑法第2 條第1 項前段之規定
    ，應適用行為時即修正前刑法第41條第1 項前段、修正前罰
    金罰鍰提高標準條例第2 條之規定較有利於被告。
　(五)綜合上述各條文修正前、後之比較，揆諸前揭最高法院決議
  　及修正後刑法第2 條第1 項前段、後段規定之「從舊、從輕
    」原則，自應全部適用被告行為時之法律，即修正前刑法之
    相關規定予以論處。
四、查金融存款帳戶，屬於個人財產權益，其與儲戶存摺、印章
    、提款卡相結合，專屬性、私密性更高，除非本人或與本人
    具密切之關係者，難認有何理由可自由使用私人之存摺、印
    鑑及提款卡，一般人亦均有應妥善保管上開物件，防止被他
    人冒用之認知。且近來詐欺集團犯案每每利用人頭帳戶為其
    犯罪工具，若任意提供自己帳戶及其相關物件資料予不明人
    士使用，將有遭他人作為詐欺犯罪時，非正當資金進出之用
    之不法用途，此為具有社會生活經驗之成年人所得認識，本
    件被告任意交付其帳戶資料予不認識之人，即有以己帳戶供
    他人作為詐欺犯罪時使用之未必故意甚明。惟被告僅提供其
    帳戶之相關物件，為他人之詐欺取財犯行提供助力，尚無以
    自己實施詐欺犯罪之意思，而與他人有詐欺犯罪之犯意聯絡
    ，或被告有直接參與詐欺犯罪構成要件行為之分擔情事，尚
    非共同正犯。又按刑法上之幫助犯，係對於犯罪與正犯有共
    同之認識，而以幫助之意思，對於正犯資以助力，而未參與
    實施犯罪之行為者而言（最高法院75年度台上字第1509號、
    84年度台上字第5998號、第6475號、88年度台上字第1270號
    判決意旨參照）；是以，如未參與實施犯罪構成要件之行為
    ，且係出於幫助之意思提供助力，即屬幫助犯，而非共同正
    犯。本件被告基於幫助之犯意，提供金融機構帳戶之存摺、
    印鑑、提款卡及密碼予不詳之詐騙集團成員並即對被害人施
    用詐術，使被害人陷於錯誤而匯款至被告所提供之帳戶，並
    由該詐騙集團成員以被告提供之提款卡領取款項。是核被告
    所為，係犯修正前刑法第30條第1 項、第339 條第1 項詐欺
    取財罪之幫助犯。又被告有上開科刑執行資料，於5 年內再
    犯本件有期徒刑以上之罪，為累犯，應依修正後刑法第47條
    第1 項規定加重其刑。又被告幫助他人犯前開罪名，依修正
    前刑法第30條第2 項之規定，按正犯之刑減輕之。爰審酌被
    告提供帳戶予詐騙集團使用，所為已影響社會正常交易安全
    ，增加被害人尋求救濟之困難，並使犯罪之追查趨於複雜，
    本應予以嚴懲，惟念其因缺錢扶養幼子而犯本案，犯後於警
    、偵均否認犯行，至本院審理終坦承犯行等一切情狀，量處
    如主文所示之刑，並依修正前刑法第41條第1 項前段及修正
    前罰金罰鍰提高標準條例第2 條之規定諭知易科罰金之折算
    標準，以示懲儆。本件被告犯罪時間係在96年4 月24日之前
    ，所犯為刑法第30條、第339 條第1 項之罪，又合於中華民
    國九十六年罪犯減刑條例第2 條第1 項第3 款規定之減刑要
    件，爰減其宣告刑二分之一，附此敘明。
據上論斷，依刑事訴訟法第273 條之1 第1 項、第299 條第1 項
前段項，修正後刑法第2 條第1 項前段，行為時刑法第339 條第
1 項、第30條、第47條第1 項、第41條第1 項前段，刑法施行法
第1 條之1 第1 項，修正前罰金罰鍰提高標準條例第2 條，中華
民國九十六年罪犯減刑條例第2 條第1 項第3 款、第7 條、第9
條，判決如主文。
本案經檢察官黃珮如到庭執行職務。
中　　華　　民　　國　　96　　年　　9 　　月　　28　　日
                    刑事庭  法　官　林孟宜
以上正本證明與原本無異。
如不服本判決，應於判決送達後10日內向本院提出上訴狀（應附
繕本），其未敘述上訴理由者，應於上訴期間屆滿後20日內補提
理由書狀於本院，上訴於臺灣高等法院。
                            書記官　魏里安
中　　華　　民　　國　　96　　年　　9 　　月　　28　　日
附錄本案論罪科刑法條：
中華民國刑法第339 條第1 項規定：
意圖為自己或第三人不法之所有，以詐術使人將本人或第三人之
物交付者，處5 年以下有期徒刑、拘役或科或併科1 千元以下罰
金。
